臺灣臺南地方法院新市簡易庭民事小額判決
                                    111年度新小字第201號
原      告  
即反訴被告  楊武昌  
被      告  
即反訴原告  蔡宜靜  
上列當事人間請求侵權行為損害賠償事件，經本院於民國111年7
月19日言詞辯論終結，判決如下：
    主      文
原告之訴及假執行之聲請均駁回。
訴訟費用新臺幣1,000元原告負擔。
反訴原告之訴及假執行之聲請均駁回。
反訴訴訟費用新臺幣1,000元反訴原告負擔。
    事實及理由
壹、本訴部分：
一、原告起訴主張：
  ㈠緣被告於民國109年間擔任址設臺南市○○區○○路000號陽光維
    瓦第社區管理委員會之財務委員；原告係任職於該社區之清
    潔員。被告稱因社區住戶向其反映原告打掃不確實，遂於清
    潔員出勤紀錄表上記載應補強清潔之處，並將該紀錄表請社
    區管理員轉交原告知悉，被告明知原告於收受該紀錄表後並
    未將之撕毀，竟於109年6月4日某時，在社區幹部開會時，
    向在場之社區幹部誣指原告「撕毀出勤紀錄表，很沒品」（
    下稱系爭言論1）；嗣於同年7月6日某時，在社區住戶大會
    上，復向在場不特定人佯稱「原告恐嚇伊，所以要辭退原告
    」（下稱系爭言論2，與系爭言論1合稱系爭言論），以前揭
    方式侵害原告名譽。被告先後為系爭言論，皆係辱罵他人之
    詞彙，且含有輕蔑及羞辱等意涵，使人難堪之攻擊性負面表
    達，足使原告名譽受到貶抑而減損其社會評價。又被告為有
    相當社會經驗之成年人，明知在多數人面前公開發表系爭言
    論，足以貶損原告名譽，使一般大眾產生原告不良印象，進
    而對原告於社會上之客觀評價產生負面影響，已構成不法侵
    害原告之名譽權，原告自得依民法第184條第1項前段、第19
    5條第1項之規定，請求賠償非財產上損害之精神慰撫金新臺
    幣（下同）10萬元。
  ㈡並聲明：
　⒈被告應給付原告10萬元，及自起訴狀繕本送達翌日起至清償
    日止，按週年利率5％計算之利息。
　⒉願供擔保，請准宣告假執行。
二、被告則辯以：
  ㈠原告以前揭主張之事實對被告提出刑事告訴，經臺灣臺南地
    方檢察署（下稱臺南地檢）詳查後為不起訴之處分，及臺灣
    高等檢察署臺南檢察分署（下稱臺南高分檢）再議駁回之處
    分確定，並認原告擅自將表格揉成一團棄置在管理室冰箱上
    之形式毀損該紀錄表之事實，卻仍主張被告誣指其撕毀該紀
    錄表，故原告之訴顯無理由。
  ㈡並聲明：原告之訴駁回。
貳、反訴部分：
一、按被告於言詞辯論終結前，得在本訴繫屬之法院，對於原告
    及就訴訟標的必須合一確定之人提起反訴；反訴之標的與本
    訴之標的及其防禦方法不相牽連者，不得提起，民事訴訟法
    第259條、第260條第1項分別定有明文。查本訴原告主張被
    告為系爭言論，侵害其名譽權，被告應賠償精神慰撫金為由
    提起本訴。被告則以其並無原告所指之行為，原告卻一再以
    此事由對其提起民、刑訴訟，造成其身心承受極大壓力，且
    需請假應訴影響工作，故請求其賠償精神慰撫金為由提起反
    訴，本院審酌反訴之標的與本訴之標的相牽連，依前揭規定
    ，被告提起反訴尚無不合，應予准許。
二、反訴原告起訴主張：
  ㈠反訴被告一再以莫須有之罪名，進行濫訴，造成家中母親因
    此難以成眠，反訴原告亦因此身心蒙受巨大壓力，並需要請
    假出席調解、至警局作筆錄及出庭應訊，時間長達1年有餘
    ，影響工作甚鉅，故依侵權行為之法律關係，請求反訴被告
    賠償精神慰撫金10萬元。
  ㈡並聲明：
　⒈反訴被告應給付原告10萬元，及自反訴起訴狀繕本送達日起
    至清償日止，按週年利率5％計算之利息。
　⒉願供擔保，請准宣告假執行。
三、反訴被告則聲明：反訴原告之訴駁回。
參、本院得心證之理由：
一、按當事人主張有利於己之事實者，就其事實有舉證之責任，
    民事訴訟法第277條定有明文。又民事訴訟如係由原告主張
    權利者，應先由原告負舉證之責，若原告先不能舉證，以證
    實自己主張之事實為真實，則被告就其抗辯事實即令不能舉
    證，或其所舉證據尚有疵累，亦應駁回原告之請求。而依民
    法第184條第1項前段規定，侵權行為之成立，須行為人因故
    意過失不法侵害他人權利，亦即行為人須具備歸責性、違法
    性，並不法行為與損害間有因果關係，始能成立，且主張侵
    權行為損害賠償請求權之人，對於侵權行為之成立要件應負
    舉證責任（最高法院100年度台上字第328號判決意旨參照）
    。又損害賠償之債，以有損害之發生及有責任原因之事實，
    並二者之間，有相當因果關係為成立要件，故原告所主張損
    害賠償之債，如不合於此項成立要件者，即難謂有損害賠償
    請求權存在。再按人民有請願、訴願及訴訟之權，憲法第16
    條定有明文。所謂訴訟權，乃人民於權利受損害時，向法院
    提起訴訟，請求為一定裁判之手段性的基本權利。國家為達
    成此項保障人民訴訟權之任務，依照訴訟權之性質、社會生
    活之現實及國家整體發展之狀況，提供適當之制度保障。其
    中民事訴訟制度之目的，在於解決紛爭、保護私權及維護私
    法秩序，即當事人間於私法上權利有紛爭時，得藉由國家所
    設置之民事訴訟制度，請求司法機關以公權力解決私權紛爭
    ，此自為憲法所保障之訴訟權之範疇。在訴訟權為人民基本
    權之前提下，非有濫用訴訟制度之不法意圖，並以如虛捏事
    實、證據等不當手段，企圖由訴訟制度達其不正之目的者外
    ，合法利用訴訟程序之行為，並無不法侵害他人權利之可言
    。
二、本訴部分：
  ㈠原告主張被告分別於109年6月4日社區幹部開會時，發表系爭
    言論1；同年7月6日社區住戶大會開會時，發表系爭言論2，
    侵害其名譽權云云，然為被告所否認，並以前詞置辯。依前
    揭說明，自應由原告就被告有上開侵權行為之事實，負舉證
    責任。經查，原告固提出電話錄音譯文、受信通聯紀錄報表
    、出勤紀錄表、自行繕打及書寫之文書、刑事再議聲請狀、
    陽光維瓦第住戶清潔反應表等資料為證（本院卷第81-107、
    111-118、159-168、199頁），參諸上揭受信通聯紀錄報表
    及電話錄音譯文，雖可得知原告係由他人轉述得知被告曾為
    系爭言論之緣由，然此係被告基於社區財務委員之職責，要
    求原告向其說明住戶反應之清潔缺失及說明為何撕毀出勤紀
    錄表，以此作為核發當月薪資之條件，又被告於社區幹部開
    會時，向在場之人陳述系爭言論1，亦係被告基於財務委員
    之職責，對於社區所僱用之清潔人員即原告之工作態度、工
    作執行力所為之評論，並非專以貶損原告之名譽為目的，客
    觀上亦難謂原告於社會上之評價受到何程度之貶抑。而出勤
    紀錄表、陽光維瓦第住戶清潔反應表，僅係紀錄被告工作時
    間及清潔區域，以及住戶反應清潔不足需加強之區域，與其
    所主張被告有上開侵權行為之事實無關。至於原告自行繕打
    及書寫之文書、刑事再議聲請狀均係原告自行製作，性質上
    等同其陳述，尚難作為原告主張之證據。況原告曾以被告於
    社區幹部開會時發表系爭言論1乙事，對被告提出刑事誹謗
    、強制告訴，經臺南地檢檢察官認定被告無誹謗、強制之行
    為而為不起訴處分，並經再議駁回等情，有臺南地檢署110
    年度偵字第12365號不起訴處分書、臺南高分檢110年度上聲
    議字第1251號處分書附卷可憑（本院卷第53-57、59-63頁）
    ，亦認原告並無足夠事證可以證明被告有何侵害其名譽之行
    為。此外，原告就其主張被告於同年7月6日社區住戶大會開
    會時，發表系爭言論2部分，則迄未舉證以實其說。
  ㈡據上，依原告所提出之證據資料，尚無法證明被告有何侵害
    其名譽之行為，則原告主張被告於上揭時地為系爭言論侵害
    其名譽權，請求賠償精神慰撫金10萬元，即屬無據。
三、反訴部分：
    反訴原告主張反訴被告一再對其提起民、刑事訴訟，其因此
    須請假出席調解、至警局作筆錄、前往法院應訴，影響工作
    ，並造成其身心承受巨大壓力，請求反訴被告賠償精神慰撫
    金乙節，雖提出臺南市永康區調解委員會調解通知書、臺南
    地檢署110年度偵字第12365號不起訴處分書、臺南高分檢11
    0年度上聲議字第1251號處分書為證（本院卷第49、53-57、
    59-63頁）。經查：反訴被告前以反訴原告為系爭言論1而對
    反訴原告提出刑事誹謗、強制告訴，經臺南地檢檢察官認定
    被告無犯罪事實為不起訴處分，並經再議駁回；現並以同一
    事由提起本件損害賠償民事訴訟固屬實，惟反訴被告所為之
    刑事告訴及提起民事訴訟，均屬憲法上訴訟權利之正當行使
    ，自不得據此逕認係濫訴而有侵害反訴原告權利之不法行為
    。是反訴原告主張反訴被告對其提起上開訴訟屬侵害其權利
    之侵權行為，並請求賠償精神慰撫金，難認有據。
四、綜上，原告及反訴原告各依侵權行為之法律關係請求對造賠
    償，均無理由，應予駁回。原告之訴及反訴原告之訴，既均
    經駁回，其等假執行之聲請失所附麗，應併予駁回。
五、本件事證已臻明確，兩造其餘主張、陳述及所提之證據暨攻
    擊防禦方法，核與判決結果不生影響，爰不逐一論述，併此
    敘明。
六、按訴訟費用，由敗訴之當事人負擔；小額訴訟，法院為訴訟
    費用之裁判時，應確定其費用額，民事訴訟法第78條、第43
    6條之19第1項分別定有明文。本件本訴部分訴訟費用即第一
    審裁判費1,000元，應由敗訴之原告負擔，爰確定如主文第2
    項所示；本件反訴部分訴訟費用即第一審裁判費1,000元，
    應由敗訴之反訴原告負擔，爰確定如主文第4項所示。
七、結論：本件原告及反訴原告之訴均無理由。爰依民事訴訟法
    第436條之23、第436條第2項、第78條、第436條之19第1項
    ，判決如主文。
中　　華　　民　　國　　111 　年　　8 　　月　　11　　日
                    新市簡易庭  法  官　曾仁勇
以上正本證明與原本無異。
如不服本判決，應於送達後20日內，向本院提出上訴狀並表明上
訴理由，如於本判決宣示後送達前提起上訴者，應於判決送達後
20日內補提上訴理由書（須附繕本）。
對於小額程序之第一審判決之上訴，非以其違背法令之理由，不
得為之。且上訴狀內應記載表明（一）原判決所違背之法令及其
具體內容。（二）依訴訟資料可認為原判決有違背法令之具體事
實者。
如委任律師提起上訴者，應一併繳納上訴審裁判費。 
中　　華　　民　　國　　111 　年　　8 　　月　　11　　日
                                書記官  吳佩芬